【裁判字號】    97,上,9
【裁判日期】    981124
【裁判案由】    撤銷贈與行為等
【裁判全文】
臺灣高等法院臺中分院民事判決             97年度上字第9號
上  訴  人  台中縣沙鹿鎮農會
法定代理人  乙○○
訴訟代理人  張柏山律師
複 代 理人  羅淑菁律師
被 上 訴人  丁○○
被 上 訴人  甲○○
上 列 二人
訴訟代理人  陳建良律師
上列當事人間請求撤銷贈與行為等事件，上訴人對於中華民國96
年10月22日臺灣臺中地方法院96年度訴字第1549號第一審判決提
起上訴，本院於98年11月10日言詞辯論終結，判決如下：
    主  文
原判決廢棄。
被上訴人間就坐落台中縣沙鹿鎮○○段竹林小段179地號土地，
於民國92年4月25日所為之贈與行為，及於92年5月19日所為之所
有權移轉行為應予撤銷。
被上訴人甲○○就前項土地於民國92年5月19日以贈與為原因之
所有權移轉登記應予塗銷，回復登記為被上訴人丁○○所有。
第一、二審訴訟費用由被上訴人負擔。
    事實及理由
一、按當事人喪失訴訟能力或法定代理人死亡或其代理權消滅者
    ，訴訟程序在有法定代理人或取得訴訟能力之本人，承受其
    訴訟以前當然停止。又承受訴訟人，於得為承受時，應即為
    承受之聲明。民事訴訟法第170條、第175條第1項定有明文。
    查上訴人法定代理人原為蔡連期，嗣已變更為乙○○，業據
    其提出台中縣政府發給之台中縣沙鹿鎮農會第16屆理事長當
    選證明書為證，並聲明承受訴訟在卷（見本院卷第146、148
    頁），爰列乙○○為上訴人之法定代理人，核先敘明。
二、上訴人主張：被上訴人丁○○（以下簡稱丁○○）於民國90
    年3月7日向上訴人借款新臺幣（下同）920萬元，約定92年3
    月7日清償，然丁○○於屆期後並未清償剩餘欠款900萬元，
    亦未繼續繳息，上訴人遂於92年8月29日向原法院聲請對丁
    ○○及訴外人即連帶保證人鄭榮發、王錦槐核發支付命令，
    並經確定在案。上訴人並據該支付命令對丁○○等人所有財
    產聲請強制執行，惟僅獲部分受償，尚有本金5,761,639元
    未受清償。嗣上訴人於96年3月20日向台中縣清水地政事務
    所申領被上訴人即王錦槐之法定繼承人甲○○（以下簡稱甲
    ○○）所有坐落台中縣沙鹿鎮○○段竹林小段179地號土地
    異動索引資料時，始獲悉丁○○於未能依約清償對上訴人之
    借款債務後，竟於92年4月25日將原為其所有之系爭179地號
    土地贈與甲○○，並於同年5月19日完成所有權移轉登記，
    致其責任財產減少，而有害於上訴人債權之受償。爰依民法
    第244條第1項、第4項規定提起本訴，並聲明求為判決：被
    上訴人間就系爭179號土地於92年4月25日所為之贈與行為、
    及92年5月19日所為之所有權移轉行為應予撤銷；甲○○就
    系爭179號土地於92年5月19日以贈與為原因之所有權移轉登
    記應予塗銷，並回復登記為丁○○所有。【原審判決駁回上
    訴人之訴，上訴人不服，提起本件上訴。】
三、被上訴人則辯以：由上訴人陳報鈞院之丁○○貸款資料可知
    ，上訴人於90年2月12日調查供本件債權擔保之台中縣梧棲鎮
    ○○段大庄小段355-20地號土地之價值時，該土地公告現值
    為每平方公尺11,153元，上訴人並認土地市價為每平方公尺
    24,000元，扣除預估土地增值稅後再以九折計算而估定該土
    地價值為9,283,833元；且上訴人當時係以土地市值計算增
    值稅而將稅額高估為11,404,629元，惟土地稅法第30條第1
    項第5款早於86年1月15日修正時，即將原以法院拍定價額申
    報土地增值稅之規定，修改為按拍定日當期之公告土地現值
    申報，是上訴人當時顯然高估土地增值稅逾600萬元【00000
    000－（00000－000 0）×905×0.6=0000000】，以當時上
    訴人所估算之土地市值減去土地增值稅後，上開擔保土地之
    市值應尚有16,353,531元（24000×000－0000000＝0000000
    0），自足為本件借款之擔保無疑。又355-20地號土地雖於
    95年5月11日僅以6,082,000元拍定，惟上訴人主張本件之撤
    銷權，除應以丁○○已因系爭179地號土地之贈與，而陷於
    無資力外，於認定丁○○有無資力之時點，應以丁○○為贈
    與行為時為準，且該無資力之狀態須延續至債權人行使撤銷
    權時仍存在，債權人始得行使該撤銷權。而丁○○係於92年
    5月19日移轉系爭179地號土地，距上訴人估算355-20地號土
    地之價值顯未逾2年半，縱該擔保土地價值於此2年半間有貶
    落，差距亦不會過鉅，依當時上訴人債權本金為900萬元，
    利息為148,253元，違約金為8,414元，合計為9,156,667元
    ，足見；丁○○於移轉系爭179地號土地予甲○○時，355-2
    0地號土地價值應尚足供上訴人債權之擔保。又縱丁○○因
    處分系爭179地號土地而陷於資力困難狀態，然丁○○於92
    年5月間因繼承王錦槐之遺產，尚與子女公同共有王錦槐所
    遺之財產；且王錦槐為本件連帶保證人，丁○○及王錦槐子
    女雖聲明為限定繼承，上訴人亦得對王錦槐所遺財產取償，
    故於認定丁○○之資力，亦應將其所繼承自王錦槐之財產計
    入，且計算之時點應以繼承事實發生時為準，而上訴人目前
    亦對王錦槐所遺之財產為強制執行，尚無從認定丁○○處分
    系爭179地號土地有害及上訴人之債權。再由原法院94年度
    執字第8943號強制執行事件中對355-20地號土地之現值鑑估
    報告書，可知該土地於94年3月9日之市價尚有11,505,000元
    ，而當時上訴人之債權本金為900萬元、利息為1,468,510元
    、違約金為257,040元，合計為10,725,550元；又由原法院9
    5年度執字第6063號強制執行事件之分配表，可知該土地出
    售時並無需繳納土地增值稅，執行費則為82,720元，上訴人
    之債權顯然有十足之擔保，丁○○確未因處分系爭179地號
    土地而陷於無資力狀態，致有損害上訴人之債權。另上訴人
    雖主張其遲至96年3月20日向台中縣清水地政事務所申領系
    爭179地號土地異動索引資料時，始知丁○○於92年5月19日
    處分系爭179地號土地之行為，惟系爭179地號土地自移轉登
    記予甲○○迄本件起訴之96年6月1日已近4年，上訴人於90
    年3月7日審查丁○○貸款之申請時，必已掌握丁○○當時之
    財產狀況，俟上訴人於92年10月間取得對丁○○之執行名義
    後，必亦向國稅局或稅捐處申請查閱丁○○之財產及所得資
    料，系爭179地號土地已非丁○○之財產，上訴人於當時應
    知丁○○有處分系爭179地號土地之行為；甚於94年間對丁
    ○○、及王錦槐子女聲請強制執行時，亦會再向國稅局或稅
    捐處申請查閱丁○○、及其子女之財產資料，上訴人於斯時
    必已知丁○○處分系爭土地之情事，足認上訴人早於提起本
    件訴訟前逾一年前，即知丁○○處分系爭179地號土地之行
    為，依民法第245條規定，上訴人已不得行使本件撤銷訴權
    等語。
四、查上訴人主張丁○○於90年3月7日向上訴人借款920萬元，
    約定92年3月7日清償，丁○○於屆期後未清償，剩積欠本金
    900萬元，亦未繼續繳息，上訴人乃於92年8月29日向原法院
    聲請對丁○○、及訴外人即連帶保證人鄭榮發、王錦槐核發
    支付命令，並經確定在案；又上訴人於94年2月23日持上開
    支付命令暨確定證明書為執行名義，聲請原法院94年度執字
    第8943號拍賣供擔保該借款之355-20地號土地，惟該土地經
    四次減價拍賣後仍無人應買或承受，視為撤回執行，並發給
    上訴人債權憑證結案；嗣上訴人又於95年2月7日以前揭債權
    憑證為執行名義，聲請原法院95年度執字第6063號拍賣該土
    地，該土地雖於95年5月11日由訴外人許展維以6,082,000元
    得標拍定，惟上訴人上開債權僅受部分清償，不足額尚有5,
    761,639元，原法院乃於95年6月7日再發給上訴人債權憑證
    結案，依債權憑證之記載，債務人為丁○○、鄭榮發、甲○
    ○即王錦槐之繼承人、王翠霙即王錦槐之繼承人、王于倩即
    王錦槐之繼承人；又丁○○於92年4月25日將系爭179地號土
    地贈與甲○○，並於同年5月19日辦理所有權移轉登記；上
    訴人於96年3月20日向台中縣清水地政事務所申領甲○○所
    有土地異動索引資料等情，業據上訴人提出民事支付命令聲
    請狀、擔保放款借據、原法院92年度促字第88094號支付命
    令暨確定證明書、原法院95年6月7日核發予上訴人之債權憑
    證、台中縣清水地政事務出具之系爭179地號土地異動索引
    資料、及土地登記第二類謄本等件為證，並經本院調閱原法
    院94年度執字第8943號、及95年度執字第6063號返還借款執
    行全卷查明屬實，且為被上訴人所不爭執，堪信上訴人上開
    部分之主張為真實。
五、惟上訴人主張丁○○於92年3月7日即未能清償上開借款900
    萬元之本息，仍於92年4月25日將系爭179地號土地贈與甲○
    ○，並於同年5月19日完成所有權移轉登記，致其財產減少
    ，而有害於上訴人上開債權之受償，上訴人於94、95年間持
    原法院92年度促字第88094號支付命令暨確定證明書，對丁
    ○○所有財產聲請強制執行結果，尚有本金5,761,639元未
    受清償，依民法第244條第1項、第4項規定，被上訴人間就1
    79地號土地之贈與行為應予撤銷，並塗銷該所有權移轉登記
    ，回復登記為丁○○所有；又上訴人係於96年3月20日向台
    中縣清水地政事務所申領被上訴人所有土地異動索引資料時
    ，始獲悉上開情事，尚未超過民法第245條規定之一年撤銷
    權除斥期間等節，則為被上訴人所否認，並以上詞置辯。
六、經查：
  (一)關於丁○○於92年4月25日將系爭179號土地贈與甲○○，並
    於92年5月19日辦理所有權移轉登記時，丁○○是否已陷於
    無資力之狀態，被上訴人間上開贈與行為是否有害及對上訴
    人債權之清償？
  1.上訴人主張：上訴人與丁○○間之上開貸款為83年間借款之
    借新還舊，因丁○○自83年起至90年3月7日前均正常繳息，
    基於農會實務慣例及實際作業考量，上訴人毋庸於每次貸款
    時就擔保品重新估價，有財政部91年4月8日台財融(三)字第09
    13000195號函可稽，故不能以90年3月7日丁○○借款時，供
    該借款擔保之355-20地號土地設定1,200萬元抵押權，而認
    丁○○為上開贈與行為時，355-20地號土地仍有1,200萬元
    之價值，而足以清償丁○○之債務；況於92年4月間房地產
    景氣更因SARS疫情跌至谷底，是縱該土地於94年間上訴人第
    一次聲請強制執行時之估價為11,505,000元，亦不能據此推
    定92年4月間亦有相同價值；且該土地於94年11月24日第四
    次減價至最低拍賣價格590萬元仍乏人問津，後由原法院核
    發債權憑證結案，可見該土地於92年4月25日丁○○移轉系
    爭179號土地予甲○○時，已不足清償該900萬元債務等語。
    被上訴人則以：由上訴人於90年2月12日放款時調查355-20
    地號土地之市值、及該土地於94年間由執行法院囑託鑑定之
    價格，對照自92年起該土地並無明顯漲跌情形，該土地於92
    年4月間之市值仍足為上訴人債權之擔保；又不動產經由法
    院拍賣之拍定價格，本較正常交易市價為低，不能以法院拍
    定價格為據；又鈞院囑託正心不動產估價師聯合事務所鑑定
    355-20地號土地，於92年4月25日至同年5月19日市價，雖僅
    為6,023,000元，惟該鑑定報告明顯違反法令規定、取樣偏
    頗及推估過程錯誤等重大瑕疵，應不足採等語。
  2.按有擔保物權（抵押權、質權）之債權，其擔保物之價值超
    過其債權額時，自毋庸行使撤銷權以資保全（最高法院59年
    台上字第313號判例參照）；又債務人所為之無償行為，有
    害及債權者，債權人得聲請法院撤銷之。民法第244條第1項
    定有明文。而是否有害及債權，應以債務人行為時存在定之
    ，故有害於債權之事實，須於行為時存在，茍於行為時有其
    他足以清償債務之財產，縱日後債務人財產減少，仍不構成
    詐害行為（最高法院90年度台上字第2194號判決意旨參照）
    。查丁○○於90年3月7日以訴外人王錦槐、鄭榮發為連帶保
    證人，向上訴人借款920萬元，約定清償期為92年3月7日，
    利息以年息8.125%按月計付；並約定逾期付息或到期未履行
    債務時，除按放款利率付息外，自逾期之日起六個月以內加
    放款利率百分之十，逾六個月以上者，其超過六個月部分加
    放款利率百分之二十計付違約金，有上開擔保放款借據在卷
    可稽（見原審卷第8頁）；而丁○○之上開920萬元借款，係
    訴外人王錦槐於83年5月30日以原其所有之355-20地號土地
    ，為上訴人設定權利價值最高限額1,200萬元之第一順位抵
    押權，債務人為王錦槐、及丁○○，王錦槐於92年5月21日
    死亡，355-20地號土地由丁○○繼承等情，為被上訴人所不
    爭（見原卷第23、24頁、及第31頁之土地登記謄本)，足見
    ；丁○○上開920萬元借款，係延續王錦槐前所有之355-20
    地號土地為上訴人設定最高限額1,200萬元之第一順位抵押
    權為擔保而來，上開920萬元貸款債權固為有擔保物權之債
    權，則丁○○於92年3月7日未能對上訴人清償該借款本息時
    ，如供擔保該借款之355-20地號土地之價值足以清償丁○○
    之該債務、或丁○○尚有其他財產足以清償者，即不得認丁
    ○○將系爭179地號土地贈與甲○○之行為，為有害及上訴
    人之債權，而認上訴人得依民法第244條第1項、第4項規定
    ，主張撤銷被上訴人間之贈與行為、及塗銷該所有權移轉登
    記，核先敘明。
  3.查上訴人就355-20地號土地於90年3月7日時估定之價值，固
    仍為原設定之1,200萬元之抵押權價值，並允借款920萬元予
    丁○○，惟上訴人已陳明依財政部91年4月8日台財融(三)字第
    0913000195號函意旨，於申請舊貸案件展期案，如符合未積
    欠本息及財務狀況無不良徵兆之條件，准予沿用原估價表辦
    理展期，不符者則應根據貸款戶現況覈實辦理徵信，因丁○
    ○自83年起至90年3月7日前均正常繳息，基於農會實務慣例
    及實際作業考量，上訴人毋庸於每次貸款時就擔保品重新估
    價等語甚詳，並據其補提財政部上開函示為證（見本院卷第
    29、30頁、及第149頁)，則被上訴人以上訴人於90年間放款
    予丁○○時，調查355-20地號土地之市值後，仍借款920萬
    元予丁○○，而由該土地自92年起並無明顯漲跌之情形，認
    該土地於92年4月間之市值應有該1200萬元價值，仍足以清
    償上訴人之該債權一節，即乏依據。被上訴人又以：原法院
    94年度執字第8943號強制執行事件中，對355-20地號土地之
    現值鑑估報告書，該土地於94年3月9日之市價尚有11,505,0
    00元，當時上訴人之債權本金為900萬元、利息為1,468,510
    元、違約金為257,040元，合計為10,725,550元，尚足以清
    償該債務，而該土地於92年至94年間之價格並無明顯變動，
    於92年間亦應有該價值等語。經查：355-20地號土地於原法
    院94年度執字第8943號強制執行事件中，經執行法院囑託鑑
    價結果固為11,505,000元一節，惟執行法院囑託拍賣不動產
    之鑑價，僅為拍賣價格之參考，實務上往往非執行法院定第
    一次拍賣時即告拍定，投標人均係於判斷執行標的物是否符
    合當時、當地之交易價格，於有利之條件下始參與投標競價
    ，苟上開土地於當時有該鑑定之價值，早被應買拍定，要無
    於停止特別拍賣程序後，經原執行法院於94年11月24日減價
    後核定以590萬元為底價，於進行第四次拍賣仍無人應買，
    而核發債權憑證結案；嗣又經上訴人以上開債權憑證為執行
    名義，聲請原執行法院以95年度執字第6063號強制執行，始
    於95年5月11日由訴外人許展維以6,082,000元拍定。足見；
    上開土地於94年間雖鑑定價格為11,505,000元，惟事實上並
    無該實際價值，則被上訴人以該土地於92年間仍有該鑑定之
    11,505,000元價值，足以清償該借款云云，尚無足採。又上
    開土地經本院囑託正心不動產估價師聯合事務所鑑定結果，
    亦以355-20地號土地於92年4月25日至同年5月19日市價為6,
    023,000元，有該鑑定報告在卷可稽，被上訴人雖以該鑑價
    違反法令規定、取樣偏頗及推估過程錯誤等重大瑕疵，應不
    足採信，惟經該事務所鑑定人丙○○於本院準備程序中結證
    稱：該鑑定金額係依主管機關訂定之不動產估價技術規則所
    評估而來，該土地現場雜草叢生，部分種有水稻，計畫道路
    尚未開發，附近雖僅夾雜小型建案，但需求較少，交易冷清
    ，該土地為袋地，於利用土地開發分析、及袋地修正後之價
    格鑑定後，其鑑定之價格客觀合理等語甚詳（見本院卷第12
    2、123頁)；又被上訴人亦不否認355-20地號自92年起95年
    間並無明顯變動等情(見本院卷第130頁)；再比較355-20地
    號土地公告現值自92年至94年間均為每平方公尺11,153元（
    見原審卷第31頁、及原法院94年度執字第8943號強制執行卷
    之土地登記謄本記載），益證該土地於92年至94年間價值，
    並無重大變動，原執行法院於94年所為之鑑定價格11,505,0
    00元，既僅為拍賣之參考價，不能作為該土地之實際價格，
    已如上述，且核該土地於95年間經實際拍定之價格亦為6,08
    2,000元，此與正心不動產估價師聯合事務所鑑定之6,023,0
    00元，亦相去不遠，則正心不動產估價師聯合事務所上開之
    鑑價，尚屬可採。堪信上訴人主張丁○○於92年4月25日移
    轉系爭179號土地予甲○○時，其資力已不足清償上開債務
    ，洵屬有據；況經執行法院拍賣355-20地號土地後，尚欠5,
    761,639元未償，益證；丁○○上開無償贈與行為，自有害
    及其債權。
  (二)丁○○於92年4、5月間除系爭179號土地外，尚有無其他財
    產足供上訴人取償？
    上訴人主張：王錦槐遺留之三義鄉○○○段652-92地號等七
    筆土地，依92年間之公告現值總額雖為2,643,994元，惟該
    七筆土地均為共有土地，土地面積不大，其中沙鹿鎮○○段
    竹林小段178地號土地，王錦槐應有部分價值雖為1,329,206
    元，惟經上訴人聲請法院拍賣，拍定價格亦僅為948,000元
    ，較該公告現值為低，丁○○已無其他財產足供清償上開借
    款等語。被上訴人則以：丁○○因繼承及分割遺產，取得王
    錦槐遺留之三義鄉○○○段652-92地號等七筆土地，依92年
    間之公告現值總額為2,643,994元，扣除其中沙鹿鎮○○段3
    87之43地號暨其上建物有第一商銀設定之第一順位抵押權、
    及上開355之20地號土地上有上訴人之第一順位抵押權外，
    上開七筆土地均無物上負擔存在，依92年公告現值計算，高
    達2,643,994元，上訴人遲至96年3月間才聲請執行其中沙鹿
    鎮○○段竹林小段178地號土地，對其餘土地未置之理，上
    訴人顯未能證明丁○○於處分系爭179地號土地時係處無資
    力狀態等語。經查：被上訴人之被繼承人王錦槐於92年5月2
    1日死亡，繼承人有丁○○、甲○○、王翠霙、王于倩共四
    人，均已向法院聲請限定繼承在案，為兩造所不爭；又王錦
    槐死亡時，名下財產之土地暨建物共九筆、及少額之股票、
    存款一節，有王錦槐遺產清冊在卷可稽(見原審卷第32、33
    頁）。關於土地部分：其中沙鹿鎮○○段387之43地號暨其
    上建物，業經第一商銀設定840萬元第一順位抵押權，已無
    足取償；而355之20地號、及178地號土地，已由上訴人聲請
    法院拍賣受償在案等情，為兩造所不爭（見本院卷第26、27
    頁）；又王錦槐所遺留之股票數額甚微，價值應屬不高；而
    存款僅4,967元。丁○○於92年間雖分割繼承王錦槐上開不
    動產，惟於扣除上開387之43地號暨其上建物、355之20地號
    土地外，縱計入其後於96年3月始經上訴人聲請執行之178地
    號土地在內，依當時公告現值計算結果僅為2,643,994元(見
    本院卷第132至145頁)，此數額仍無足清償上訴人上開借款
    ；況178地號土地依當時公告現值為1,329,206元，惟經拍賣
    結果僅為948,000元，有上訴人提出之該強制執行金額計算
    書分配表為證(見本院卷第153頁)，則上開其餘土地於當時
    之實際價值必少於2,643,994元，益徵丁○○於92年4、5月
    間將系爭179號土地贈與甲○○時，縱加計丁○○旋即繼承
    王錦槐之上開財產，仍無足以清償上訴人上開借款，則丁○
    ○仍將系爭179號土地贈與甲○○，並於92年5月19日辦理所
    有權移轉登記，其行為自有害及上訴人上開債權之受償。
  (三)上訴人於96年6月1日提起本件訴訟，請求撤銷被上訴人間上
    開贈與、及所有權移轉行為，其撤銷權是否已因除斥期間經
    過而消滅？
    上訴人主張其於96年3月20日向台中縣清水地政事務所請領
    甲○○所有系爭179號土地異動索引資料時，始獲悉丁○○
    處分系爭179號土地之情事，其於96年6月1日提起本件訴訟
    ，並未逾越法定期間等語。被上訴人則以：上訴人於90年3
    月7日審查丁○○貸款申請時，必已掌握丁○○當時財產狀
    況；又於92年10月間取得執行名義後、及於94年間聲請強制
    執行時，必向國稅局或稅捐處查閱丁○○財產及所得資料，
    當時應已知丁○○處分系爭179地號土地之事實，卻遲至96
    年6月1日始起訴，本件訴訟已逾民法第245條規定之除斥期
    間等語。按第244條第1項撤銷權，自債權人知有撤銷原因時
    起，一年間不行使，或自行為時起，經過十年而消滅。民法
    第245條定有明文。又法定期間為除斥期間者，其時間經過
    時權利即告消滅；此項除斥期間有無經過，縱未經當事人主
    張或抗辯，法院亦應先為調查認定，以為判斷之依據（最高
    法院85年台上字第1941號判例要旨參照）。查上訴人已提出
    其於96年3月20日向台中縣清水地政事務所查閱被上訴人179
    地號土地之異動索引資料一份為證(見原審卷第12頁)；又經
    原法院向該地政事務所函查結果，上訴人於94年1月1日至95
    年5月31日間並無系爭179地號土地異動索引之申請檔案，而
    93年度以前地籍謄本及資料閱覽申請書，業依檔案法規定銷
    毀等情，有該所96年8月8日清地資字第0960012878號函在卷
    可稽（見原審卷第85、86頁)。按上訴人如於96年3月20日前
    即知丁○○將系爭179地號土地贈與甲○○並為移轉登記行
    為，其為滿足上開債權之受償，必無任令撤銷權消滅，而遲
    至96年6月1日始提起本件訴訟之理；又被上訴人就上開主張
    有利於其之事實，並未提起任何積極之事證以供本院調查，
    而本院亦查無上訴人自知有該撤銷原因時起，逾越一年除斥
    期間，始提起本件訴訟之事證，被上訴人此部分所辯，自無
    足取。
七、綜上所述，上訴人本於民法第244條第1項、第4項債權人撤
    銷權法律關係，請求被上訴人間就坐落台中縣沙鹿鎮○○段
    竹林小段179地號土地，於92年4月25日所為之贈與行為，及
    於92年5月19日所為之所有權移轉行為應予撤銷，為有理由
    ；而上開債權、及物權行為既因撤銷而失其效力，上訴人間
    就系爭179地號土地所為之移轉登記，自失依據，上訴人請
    求甲○○就系爭179地號土地於92年5月19日以贈與為原因之
    所有權移轉登記應予塗銷，並回復登記為丁○○所有，亦為
    有理由，應予准許。原審為上訴人敗訴之判決，尚有未洽，
    上訴意旨指摘原判決不當，求予廢棄改判，為有理由，應由
    本院予以廢棄，改判如文第二、三項所示。
八、本案事實已臻明確，兩造其餘攻擊防禦方法，不足以影響本
    判決結果，爰不一一論述，併此敘明。
據上論結：本件上訴為有理由，依民事訴訟法第450條、第78條
、第85條第1項前段，判決如主文。
中    華    民    國    98    年    11    月    24    日
                民事第四庭    審判長法  官  陳蘇宗
                                    法  官  黃永祥
                                    法  官  張浴美
以上正本係照原本作成。
如對本判決上訴，須於收受判決送達後20日內向本院提出上訴書
狀，其未表明上訴理由者，應於提出上訴後20日內向本院提出上
訴理由書（須按他造人數附具繕本）。
上訴時應提出委任律師為訴訟代理人之委任狀。具有民事訴訟法
第466條之1第1項但書或第2項之情形為訴訟代理人者，另應附具
律師及格證書及釋明委任人與受任人有該條項所定關係之釋明文
書影本。
                                    書記官  阮正枝
中    華    民    國    98    年    11    月    24    日
                                                      Ｓ


司法院資訊處製作；財團法人民間司法改革基金會備份。
